臺灣高雄地方法院交通事件刑事裁定　　94年度交聲字第109號
原處分機關　高雄市政府.
異　議　人　乙○○
即受處分人
上列異議人因違反道路交通管理處罰條例案件，對於高雄市政府
交通局交通事件裁決中心之高市府交裁字第裁32－B00000000 號
違反道路交通管理事件裁決書，聲明異議，本院裁定如下：
    主  文
原處分撤銷。
乙○○汽車駕駛人轉彎時，在多車道左轉彎時，不先駛入內側車
道，處罰鍰新臺幣陸佰元，並記違規點數壹點；又汽車駕駛人駕
駛汽車違反道路交通安全規則，因而肇事致人受傷，記違規點數
參點。
    理  由
一、異議意旨略以：異議人即受處分人乙○○於民國93年12月28
    日17時10分許，駕駛車號YG－8087號自用小客車，沿高雄市
    左營區○○路與文守路137 巷交岔路口時，因欲至附近空地
    搬運行動看板，乃於文守路與文守路137 巷交岔路口南往北
    車道路邊臨時停車，嗣將行動看板搬運上車後，即顯示左邊
    方向燈光，並注意由南往北車道後方並無來車後，始起駛左
    轉，準備進入文守路137 巷，後因對向車道尚有直行車，故
    於交岔路口中心待轉，在待轉處起駛前，復注意後方有無來
    車，當時目測甲○○駕駛車號YV－7008號自用小客車，距離
    異議人所駕駛之上開自用小客車約20至30公尺，詎正欲起駛
    時，即聽見巨大煞車聲響，其後，甲○○所駕駛之上開自用
    小客車即撞至異議人所駕駛前揭自用小客車之左前門及左後
    門。本件車禍發生時，異議人所駕駛之前揭自用小客車乃在
    靜止狀態中，並非於起駛前，不讓行進中之車輛通行而肇事
    ，經向員警反應，員警卻稱並無於交岔路口中心處待轉被撞
    之相關規定，日後再行申訴或聲明異議即可，而未記載異議
    人之陳述，本件交通事件裁決書依員警之記載所認定之事實
    ，應與事實不符。且甲○○所駕駛上開自用小客車之煞車痕
    長達14.7公尺，應有違反道路交通管理處罰條例第48條第6
    款直行車尚未進入交岔路口，而轉彎車已達中心處開始轉彎
    ，直行車不讓轉彎車先行之規定，且有無超速或未減速或以
    其他危險方式駕駛等情亦待考證。綜上所述，原處分機關未
    查，逕為裁決，影響異議人之權利，爰依法聲明異議，請求
    撤銷原處分等語。
二、原處分意旨略以：異議人於93年12月28日17時30分許，駕駛
    車號YG－8087號自用小客車，於高雄市○○區○○路，起駛
    前，不讓行進中之車輛優先通行，又駕駛汽車違反道路交通
    安全規則，因而肇事致人受傷，乃依道路交通管理處罰條例
    第45條第1 項第10款及同條例第61條第3 項之規定，裁處受
    處分人罰鍰600 元，並依第63條第1 項規定，記違規點數4
    點。
三、按汽車駕駛人爭道行駛，有起駛前，不讓行進中之車輛、行
    人優先通行者，處新臺幣600 元以上1,800 元之罰鍰；汽車
    駕駛人轉彎時，有在多車道左轉彎，不先駛入內側車道者，
    處（銀元）200 元以上600 元以下（即新臺幣600 元以上
    1,800 元以下）罰鍰；汽車駕駛人，駕駛汽車違反道路交通
    安全規則，因而肇事致人受傷者，記違規點數3 點，道路交
    通處理處罰條例第45條第1 項第10款、第48條第4 款、第61
    條第3 款分別定有文。次按，汽車駕駛人，有違反道路交通
    管理處罰條例第48條之規定者，除依原條款處罰鍰外，並予
    記違規點數1 點，道路交通管理處罰條例第63條第1 項第1
    款亦有明文。再按，汽車行駛至交岔路口，4 車道以上或同
    向2 車道道路，欲右轉彎時，應距交岔路口30公尺前換入外
    側車道或右轉車道，欲左轉彎時，應距交岔路口30公尺前換
    入內側車道或左轉車道；其設有劃分島劃分快慢車道，在慢
    車道上行駛之車輛不得左轉，道路交通安全規則第102 條第
    1 項第5 款定有明文，故道路交通管理處罰條例第48條第4
    款所稱之「先駛入內側車道」，自應指先以距交岔路口30公
    尺前換入內側車道之方式駛入內側車道而言。經查：
    (一)本件異議人於上揭時日駕駛上開自用小客車，沿高雄市○
      ○區○○路同向2 車道道路與文守路137 巷交岔路口時，
      因欲至附近空地搬運行動看板，而於文守路與文守路137
      巷交岔路口南往北車道路邊臨時停車，嗣將行動看板搬運
      上車後，即駛向文守路與文守路137 巷交岔路口，於文守
      路由南往北方向快車道上待轉，嗣於待轉狀態中，為甲○
      ○所駕駛之上開自用小客車撞擊等情，業據異議人於本院
      訊問時供陳在卷，核與證人甲○○於本院訊問時結證：當
      時伊駕駛自用小客車，沿高雄市○○區○○路，由南往北
      方向行駛，行經文守路與文守路137 巷交岔路口時，即見
      乙○○所駕駛之自用小客車停於上開交岔路口於文守路由
      南往北方向快車道上等語相符，並有道路交通事故現場圖
      影本1 份在卷可按，足見本件車禍事故發生時，異議人所
      駕駛前揭自用小客車，業已起駛完畢，暫停於該交岔路口
      在文守路由南往北方向快車道上待轉，並無起駛前，不讓
      行進中之車輛優先通行等情。至證人甲○○於本院訊問時
      另雖證稱：異議人突然自路邊駛向快車道暫停，伊欲煞車
      ，業已煞避不及云云，惟非但核與異議人供述之情節不一
      ，亦與其個人於本院訊問時證稱：伊不知異議人係自路邊
      駛向快車道，當時伊駕駛自用小客車，沿高雄市○○區○
      ○路，由南往北方向行駛，行經文守路與文守路137 巷交
      岔路口時，即見乙○○所駕駛之自用小客車停於上開交岔
      路口於文守路由南往北方向快車道上等語，顯有未合，應
      係事後卸責之詞，不足採信。原處分機關認異議人於上揭
      時地，有起駛前，不讓行進中之車輛優先通行等情，尚有
      未洽。另本件車禍事故，送請高雄市政府交通局車輛行車
      事故鑑定委員會鑑定結果，雖認異議人起駛前未讓行進中
      之車輛先行，為肇事原因，惟觀之該鑑定意見書鑑定所參
      考之佐證資料，亦即異議人及甲○○之警詢筆錄，均未記
      載異議人於上揭時地業已起駛完畢，而於待轉之靜止狀態
      中遭致撞擊等情，可見該鑑定委員會鑑定時，並未審酌異
      議人業已起駛完畢等情，是該鑑定委員會所為之鑑定，自
      有疏漏，尚不能以上開鑑定意見書而為不利異議人之認定
      ，併此敘明。
    (二)再本件異議人於上揭時日駕駛上開自用小客車，沿高雄市
      左營區○○路同向2 車道與文守路137 巷交岔路口時，因
      欲至附近空地搬運行動看板，而於文守路與文守路137 巷
      交岔路口由南往北車道路邊臨時停車，嗣將行動看板搬運
      上車後，即駛向文守路與文守路137 巷交岔路口，於文守
      路由南往北方向快車道上待轉，已如前述，再觀之道路交
      通事故現場圖，可知本件車禍事故發生後，於文守路由南
      往北方向快車道上，有甲○○所駕駛上開自用小客車肇致
      之煞車滑痕14.7公尺，而異議人所駕駛之前揭自用小客車
      則停於文守路由南往北方向快車道，車頭朝向西南方、甲
      ○○所駕駛上開自用小客車前方，距離甲○○所駕駛上開
      自用小客車直線距離約5.9 公尺，又本件車禍發生後，異
      議人所駕駛上開自用小客車之左前車門及左後車門因遭致
      撞擊而變形，甲○○所駕駛前揭自用小客車之車頭亦因碰
      撞而變形，復有雙方車損之照片4 幀在卷可按（參見本院
      卷第34頁、第35頁）。綜上所述之情參互以析，可知異議
      人於前揭時日乃自其原先臨時停車處所，即上開交岔路口
      由南往北車道路邊，逕行駛至文守路由南往北方向快車道
      上待轉，以至於待轉時，其所駕駛之自用小客車之車身乃
      橫向（即車身並非與文守路由南往北方向平行）停於文守
      路由南往北方向快車道上，是於甲○○所駕駛之後方來車
      因閃避不及而與異議人所駕駛之上開自用小客車發生碰撞
      時，乃撞至異議人所駕駛之左前車門及左後車門處，使異
      議人所駕駛之上自用小客車於遭致撞擊，因受甲○○所駕
      駛自用小客車向前作用力之影響，致車身向右迴旋。顯見
      異議人於上開2 車道左轉彎時，並未先以距交岔路口30公
      尺前換入內側車道之方式駛入內側車道，否則，甲○○所
      駕駛沿文守路由南往方向行駛之上開自用小客車，應無撞
      至異議人所駕駛之左前車門及左後車門處之可能。從而，
      異議人應有在多車道左轉彎時，先駛入內側車道，而違反
      道路交通管理處罰條例第48條第4 款之規定等情。又因異
      議人上開行為，並已違反道路交通安全規則第102 條第1
      項第5 款且甲○○確因本件車禍事故受有前額血腫5 乘5
      公分、疑頸部挫傷等傷害，亦有高雄榮民總醫院診斷證明
      書影本1 紙在卷足據，可見被告亦有違反道路交通安全規
      則，因而致人受傷，而違反同條例61條第3 項等情無疑。
    (三)至異議人雖辯稱：甲○○所駕駛上開自用小客車之煞車痕
      長達14.7公尺，應有違反道路交通管理處罰條例第48條第
      6 款直行車尚未進入交岔路口，而轉彎車已達中心處開始
      轉彎，直行車不讓轉彎車先行之規定，且有無超速或未減
      速或以其他危險方式駕駛等情亦待考證云云，惟查，甲○
      ○是否亦有違反道路交通管理處罰條例之行為，原與異議
      人有無違反道路交通管理處罰條例之行為無涉，異議人上
      開辯解，自不足作解免其違反道路交通管理處罰條例責任
      之理由。
    (四)綜上所陳，原處分機關依上開同條例第45條第1 項第10款
      規定，予以裁處，確有違誤，異議人否認其有違反道路交
      通管理處罰條例規定雖無理由，惟原處分既有前述違法之
      處，自應由本院依道路交通案件處理辦法第20條規定，將
      原處分撤銷，並以受處分人有違反道路交通管理處罰條例
      第48條第4 款、第61條第3 項及第63第1 第1 款之規定，
      裁處如主文第2 項所示，以資適法。
六、據上論結，應依道路交通案件處理辦法第20條前段，裁定如
    主文。
中　　華　　民　　國　　94　　年　　8 　　月　　24　　日
                  交通法庭　法　官  伍逸康
以上正本證明與原本無異。
如不服本裁定，應於送達後5 日內向本院提出抗告狀。
（須附繕本）
中　　華　　民　　國　　94　　年　　9 　　月　 　5　　日
                            書記官  蘇  豫
